【裁判字號】    89,易,1180
【裁判日期】    890531
【裁判案由】    藏匿人犯
【裁判全文】
臺灣板橋地方法院刑事判決                        八十九年度易字第一一八號
    公  訴  人  臺灣板橋地方法院檢察署檢察官
    被      告  丙○○
右列被告因違反臺灣地區與大陸地區人民關係條例案件，經檢察官提起公訴（八十九
年度偵字第二二五號），本院判決如左：
    主  文
丙○○連續違反不得僱用大陸地區人民在臺灣地區從事未經許可之工作之規定，處有
期徒刑月，如易科罰金，以佰元折算壹日。
    事  實
一、丙○○明知不得僱用大陸地區人民在臺灣地區從事未經許可之工作，竟基於違反
    臺灣地區與大陸地區人民關係條例之概括犯意，先於民國（下同）八十八年十月
    二十五日起，以日薪新台幣（下同）二千元之代價，僱用非法偷渡來台之大陸地
    區人民甲○○，復於八十八年十一月一日起，以日薪一千七百元之代價，僱用非
    法偷渡來台之大陸地區人民乙○○，均僱用該二人在台北縣板橋市、永和市附近
    之工地，從事未經許可之裝潢雜工。嗣於八十八年十二月八日十九時三十分許，
    甲○○、乙○○在台北縣板橋市○○路與光武街口為警查獲，而循線查知上情。
二、案經台北市政府警察局大安分局報請臺灣板橋地方法院檢察署檢察官偵查起訴。
    理  由
一、訊據被告丙○○矢口否認有何違反臺灣地區與大陸地區人民關係條例之犯行，辯
    稱：甲○○、乙○○係由伊工地綽號「阿明」之工頭所找來，伊並沒有僱用甲○○、乙○○，且伊不可能以日薪二千元、一千七百元之高薪僱用大陸勞工云云；
    經查，被告先於警訊、偵查時供稱：係甲○○、乙○○至伊之工地來找伊，向伊
    說沒飯吃，要求伊讓他們在工地幫忙工作，不用支薪，伊即讓他們在工地幫忙，
    並給他們中餐吃，伊並沒有付他們薪水云云（見偵查卷第四頁至第五頁，及第三
    十六頁背面），被告復於本院審理時供稱：甲○○、乙○○係由伊工地綽號「阿
    明」之工頭所找來云云（見本院八十九年五月十八日訊問筆錄及被告庭呈答辯狀
    ），則被告前後供詞，反覆不一，已難遽令本院採信，而被告先於八十八年十月
    二十五日起，以日薪二千元之代價，僱用非法偷渡來台之大陸人民甲○○，復於
    八十八年十一月一日起，以日薪一千七百元之代價，僱用非法偷渡來台之大陸地
    區人民乙○○，均僱用該二人在台北縣板橋市、永和市附近之工地，從事未經許
    可之裝潢雜工等情，業據證人甲○○、乙○○迭於警訊及本院調查時證述屬實（
    見偵查卷第十頁至第十一頁，及本院八十九年五月十二日訊問筆錄），並有查獲
    大陸偷渡犯初步偵訊（清查）資料表二份附於偵查卷可憑，況證人甲○○、乙○○均於本院審理時與被告對質，亦均指證被告僱用渠等二人並由被告親自支薪等
    語（見本院八十九年五月十八日審判筆錄），足認被告確有於前揭時、地僱用大
    陸人民甲○○、乙○○，是被告辯稱：伊並未僱用甲○○、乙○○云云，即不足
    採信。又查，被告身為僱用人，對於受僱人之身份，焉有不察之理，又大陸地區
    人民無論於成長環境、生活習性、地域語腔或言行舉止等方面，均有異於臺灣地
    區人民，非難識別，且衡諸台灣地區目前緣於勞工短缺，僱工不易，被告分別以
    日薪二千元、一千七百元僱用大陸地區人民甲○○、乙○○，亦非屬高薪，足徵
    被告對於其所僱用之甲○○、乙○○係大陸地區人民，有所認識。至被告雖聲請
    傳訊證人李合逮，以證明被告所僱用之勞工領薪時均有簽收據，惟被告既已明知
    僱用大陸地區人民係屬違法，即不可能要求大陸勞工簽收據以留下證據，是縱認
    證人李合逮之證詞足以證明被告所僱用之勞工領薪時有簽收據乙事，亦不影響被
    告前揭犯行，本院認無傳訊證人李合逮之必要，併此敘明。是本件事證已臻明確
    ，被告犯行洵堪認定，應予依法論處。
二、按雇主不得僱用大陸地區人民從事未經許可或許可範圍不符之工作，為臺灣地區
    與大陸地區人民關係條例第十五條第四款所明定，違反者，應依同條例第八十三
    條第一項處罰。查被告僱用大陸地區人民甲○○、乙○○工作，核其所為，係犯
    臺灣地區與大陸地區人民關係條例第八十三條第一項之僱用大陸地區人民在臺灣
    地區從事未經許可工作罪。又被告先後二次僱用大陸地區人民在臺灣地區從事未
    經許可工作之犯行，時間緊接，所犯構成要件相同，顯係基於概括犯意而為，為
    連續犯，應依刑法第五十六條之規定論以一罪，並加重其刑。爰審酌被告僱用大
    陸地區人民工作，足以助長該地區人民偷渡來臺之風，實非所宜，惟因目前緣於
    勞工短缺，僱工不易，致罹刑章，惡性尚非深重，暨其犯罪動機、目的、手段、
    犯後圖飾狡辯等一切情狀，量處如主文所示之刑，並諭知易科罰金之標準，以資
    懲儆。
三、至公訴意旨另以：被告丙○○明知甲○○、乙○○係未經依法申請許可偷渡入境
    台灣之大陸地區人民，為觸犯國家安全法之犯人，竟基於概括犯意，先於八十八
    年十月二十五日僱用甲○○，再於同年十一月一日僱用乙○○，在台北縣板橋市
    、永和市工地內，提供膳宿，給予非法藏匿，因認被告丙○○涉犯刑法第一百六
    十四條第一項之藏匿犯人罪嫌云云。惟按犯罪事實應依證據認定之，無證據不得
    推定其犯罪事實，刑事訴訟法第一百五十四條定有明文；公訴意旨認被告涉有前
    揭犯行，無非以證人甲○○、乙○○於警訊時之證詞為其論據，訊據被告堅決否
    認有前揭犯行，辯稱：伊並未提供膳宿予甲○○及乙○○，亦未藏匿甲○○、乙○○等語。經查，證人甲○○、乙○○均於警訊時供稱：（問：你偷渡入境後住
    何處？）住台北縣板橋市一帶工地等語（見偵查卷第十頁背面及第十一頁背面）
    ，惟渠等二人並未明確證述係由何人提供膳宿，而證人甲○○、乙○○均迭於本
    院審理時證稱：伊等均住在板橋市○○路附近，係另外一個人提供的，被告並無
    提供，被告僅於中午時提供便當等語（見本院八十九年五月十二日訊問筆錄及本
    院八十九年五月十八日審判筆錄），顯見被告並無提供住宿予大陸地區人民甲○○、乙○○，其雖於每日中午在工地提供便當予甲○○、乙○○，惟充其量僅屬
    被告僱用大陸地區勞工之附屬行為，尚難憑此即遽認被告有藏匿人犯之情事，此
    外復查無其他積極證據足資證明被告有公訴意旨所指之藏匿人犯之犯行，本應為
    被告無罪之諭知，惟公訴人認此部分與被告前揭論罪部分，有裁判上一罪之牽連
    犯關係，本院自不另為無罪之諭知，併此敘明。
據上論斷，應依刑事訴訟法第二百九十九條第一項前段，臺灣地區與大陸地區人民關
係條例第八十三條第一項、第十五條第四款，刑法第十一條前段、第五十六條、第四
十一條，罰金罰鍰提高標準條例第二條，判決如主文。
本案經檢察官洪家原到庭執行職務。
中      華      民      國    八十九    年      五      月    三十一    日
                                        臺灣板橋地方法院刑事第三庭
                                            法  官  林  海  祥
右正本證明與原本無異。
如不服本判決，應於判決送達後十日內，向本院提出上訴狀。
                                            書記官  巫  偉  凱
中      華      民      國    八十九    年       六     月      八     日
附錄本案論罪科刑法條全文：
臺灣地區與大陸地區人民關係條例第八十三條第一項
台灣地區與大陸地區人民關係條例第八十三條  （新）
違反第十五條第四款或第五款規定者，處二年以下有期徒刑、拘役或科或併科新台幣
三十萬元以下罰金。
意圖營利而違反第十五條第五款規定者，處三年以下有期徒刑、拘役或科或併科新台
幣六十萬元以下罰金。
以犯前項之罪為常業者，處五年以下有期徒刑，得併科新台幣六十萬元以下罰金。
法人之代表人、法人或自然人之代理人、受僱人或其他從業人員，因執行業務犯前三
項之罪者，除處罰行為人外，對該法人或自然人並科以前三項所定之罰金。但法人之
代表人或自然人對於違反之發生，已盡力為防止行為者，不在此限。


司法院資訊處製作；財團法人民間司法改革基金會備份。
